臺灣桃園地方法院民事簡易判決
111年度桃簡字第1528號
原      告  劉振聲
被      告  郭司凱
上列當事人間請求損害賠償事件，經本院刑事庭移送前來（111
年度審附民字第174號），本院於民國111年11月7日言詞辯論終
結，判決如下：
    主      文
被告應給付原告新臺幣127,304元，及自民國111年2月18日起至
清償日止，按年息5%計算之利息。
原告其餘之訴駁回。
訴訟費用由被告負擔42%，餘由原告負擔。
本判決第1項得假執行。
原告其餘假執行之聲請駁回。
    事實及理由
一、原告主張：被告於民國109年11月11日下午3時40分許，在桃
    園市○○區○○路0段000號之福懋加油站南崁站洗車區，因與原
    告間之停車糾紛，竟心生不滿，揮拳毆打原告，致原告受有
    頭部外傷後硬腦膜下出血、顏面及四肢等多處挫傷、左側鼻
    樑及眼眶骨骨折、顏面、右手背及左膝等多處擦傷之傷害，
    因而受有支出醫療費用新臺幣（下同）10,909元、因休養34
    日無法工作之營業損失112,200元及配偶因需照護原告而無
    法工作之看護費用68,000元、支出往返醫院之交通費用8,79
    5元及受有精神上痛苦慰撫金99,800元之損害，爰依侵權行
    為之法律關係提起本件訴訟等語，並聲明：㈠被告應給付原
    告299,704元，及自刑事附帶民事起訴狀繕本送達之翌日起
    至清償日止，按年息5%計算之利息。㈡願供擔保，請准宣告
    假執行。
二、被告抗辯：本件先動手的是原告，被告僅係基於自衛始出手
    反擊，且案發後原告在現場並無嚴重傷勢，頭部外傷後硬腦
    膜下出血、左側鼻樑及眼眶骨骨折之傷勢應非被告所致，原
    告並未提出收入證明所受之營業損失、復無醫師證明原告所
    受前揭傷勢須專人照護，所請求慰撫金亦屬過高，且本件兩
    造既係互毆，原告與有過失，應減輕被告之賠償金額等語。
    並聲明：原告之訴駁回。
三、本院之判斷：
　㈠按因故意或過失，不法侵害他人之權利者，負損害賠償責任
    ，民法第184條第1項前段定有明文。經查：
　⒈原告主張被告於上開時、地傷害原告致原告受有前揭傷勢等
    情，業據原告提出敏盛綜合醫院109年11月23日診斷證明書
    及傷勢照片（附民卷11-15頁），並援用本院調取之本院111
    年度審簡字第260號刑事案件內被告於警詢時之陳述、原告
    於警詢時之陳述、原告行車紀錄器錄影光碟擷取照片、原告
    傷勢照片、原告於偵訊時具結之證述、被告於偵訊時之陳述
    、被告於本院刑事庭準備程序時之陳述及本院刑事庭法官勘
    驗行車紀錄器錄影光碟之勘驗筆錄暨照片為證（偵卷9-14、
    23-25、37-45、76-77頁；審訴卷38-45、47-61頁），核與
    其所述相符，並經本院調取該案刑事卷宗核閱無訛，本院綜
    合調查證據之結果及全辯論意旨，堪認原告此部分之主張為
    真實。
　⒉被告雖辯稱：本件先動手的是原告，被告僅係基於自衛始出
    手反擊等語。然按正當防衛必須對於現在不法之侵害始得為
    之，如彼此互毆，必以一方初無傷人之行為，因排除對方不
    法之侵害而加以反擊，始得以正當防衛論，故無從分別何方
    為不法侵害之互毆行為，均不得主張防衛權。依前揭本院刑
    事庭法官勘驗行車紀錄器錄影光碟之勘驗筆錄暨照片所示：
    兩造互相拉扯，被告揮左拳擊中原告頭部，原告以右手推擠
    被告喉嚨部位，被告出左拳攻擊原告並擊中原告臉部，被告
    出拳攻擊，經原告以右手阻擋被告，原告出右掌攻擊被告，
    再以左掌揮擊被告並擊中被告頭部，被告出拳擊中原告頭部
    ，以左拳擊中原告右臉頰等情，參以前揭兩造於警詢及偵訊
    時均陳述係對方先出拳攻擊乙節，足見本件屬無法分別何方
    為不法侵害之互毆行為，依前揭說明，自無主張防衛權之餘
    地，是被告此部分所辯，不足採信。
　⒊被告另辯稱：案發後原告在現場並無嚴重傷勢，頭部外傷後
    硬腦膜下出血及左側鼻樑及眼眶骨骨折之傷勢應非被告所致
    等語。惟本件原告遭被告以上開行為故意傷害而受有前揭傷
    勢之情，既有前揭本院刑事庭法官勘驗行車紀錄器錄影光碟
    之勘驗筆錄暨照片所示甚明，復有前揭原告行車紀錄器錄影
    光碟擷取照片、診斷證明書及傷勢照片可佐，業如前述，被
    告對此既僅空言否認，並未提出任何證據以實其說，亦難認
    被告此部分所採有理。
　⒋從而，被告既以上開行為故意不法侵害原告之身體、健康權
    ，依首揭規定，原告主張被告應負侵權行為損害賠償責任，
    自屬有據。
　㈡損害賠償之範圍　
　⒈醫療費用：
　　按不法侵害他人之身體或健康者，對於被害人因此增加生活
    上之需要時，應負損害賠償責任，民法第193條第1項定有明
    文。經查，原告因被告前揭傷害行為致受有前揭傷勢，已如
    前述，則原告主張因而支出醫療費用10,909元乙節，業據其
    提出醫療費用收據為證（附民卷17-19頁），且為被告所不
    爭執（本院卷24頁反），堪認確屬因被告前揭傷害行為所增
    加生活上需要而支出之費用，故原告請求此部分所支出之費
    用，依上開規定，即屬有據。
　⒉交通費用：
　　原告主張因前揭傷勢而須支出往返醫院治療之交通費用8,79
    5元乙節，既據其提出計程車專用收據、運價證明及乘車證
    明為證（附民卷21-31頁），且為被告所不爭執（本院卷24
    頁反），堪認亦屬因被告前揭傷害行為所增加生活上需要而
    支出之費用，故原告請求此部分所支出之費用，依前揭規定
    ，自屬有據。
　⒊營業損失：　　
　　按損害賠償，除法律另有規定或契約另有訂定外，應以填補
    債權人所受損害及所失利益為限。依通常情形，或依已定之
    計劃、設備或其他特別情事，可得預期之利益，視為所失利
    益，民法第216條定有明文。經查，原告主張其以駕駛計程
    車為業，受有前揭傷勢後，於109年11月11日至16日住院治
    療，109年11月16日出院後在家療養1個月，因而休養34日無
    法工作乙節，有前揭診斷證明書可參，且原告須修養之日數
    亦為被告所不爭執（本院卷24頁反-25頁），堪認原告確因
    住院治療、在家療養而受有休養34日之營業損失。就此原告
    雖未提出證據證明實際營業損失之數額，惟參酌計程車每車
    每日平均收入為1,400元之常情，依民事訴訟法第222條第2
    項之規定，酌定原告所受營業損失以每日1,400元計算為適
    當，從而，原告請求被告賠償營業損失47,600元（計算式：
    1,400×34=47,600），依上開規定，亦屬有據，逾此範圍之
    請求，並無理由，應予駁回。
　⒋慰撫金：
　　按不法侵害他人之身體、健康者，被害人雖非財產上之損害
    ，亦得請求賠償相當之金額，民法第195條第1項前段定有明
    文。又法院定慰撫金之數額，應斟酌行為人係故意或過失，
    其加害情節，被害人所受身體權損害之痛苦程度，及兩造之
    身分、地位、教育程度、經濟狀況等一切情狀定之。經查，
    原告因被告前揭傷害行為致受有前揭傷勢，已如前述，堪認
    原告因其身體、健康權受侵害，必然受有相當之精神上痛苦
    ，則原告依上開規定請求被告賠償慰撫金，自屬有據。本院
    審酌本件被告故意傷害原告之情節、兩造係互毆之情、原告
    所受傷勢、兩造之身分、地位、教育程度、財產、營利、利
    息所得所示之經濟狀況（偵卷9、13、23頁；本院個資卷兩
    造個人戶籍資料查詢結果、財產所得查詢資料）等一切情狀
    ，認原告請求被告賠償之慰撫金以60,000元為適當，應予准
    許，逾此範圍之請求，應予駁回。
　⒌看護費用：
　　原告雖主張配偶因需照護原告而無法工作之看護費用68,000
    元等語，惟前揭診斷證明書既僅記載原告須繼續療養1個月
    ，並未記載原告須專人照護，原告就此亦未提出任何證據證
    明因受有前揭傷勢而有支出看護費用之必要，故原告此部分
    請求，即屬無據，應予駁回。
　⒍綜上，原告因本件事故之損害金額合計為127,304元（計算式
    ：10,909元+8,795+47,600+60,000元=127,304）。
　㈢按損害之發生或擴大，被害人與有過失者，法院得減輕賠償
    金額，或免除之，固為民法第217條第1項所明定，然互毆乃
    雙方互為侵權行為，與雙方行為為損害之共同原因者有別，
    尚無民法第217條第1項過失相抵原則之適用。經查，本件被
    告雖辯稱：原告與有過失，應減輕被告之賠償金額等語，惟
    本件兩造係互毆之情，已如前述，則依前揭規定及說明，被
    告所辯，自屬無據。
　㈣按給付無確定期限者，債務人於債權人得請求給付時，經其
    催告而未為給付，自受催告時起，負遲延責任。其經債權人
    起訴而送達訴狀，或依督促程序送達支付命令，或為其他相
    類之行為者，與催告有同一之效力；遲延之債務，以支付金
    錢為標的者，債權人得請求依法定利率計算之遲延利息；應
    付利息之債務，其利率未經約定，亦無法律可據者，週年利
    率為5%，民法第229條第2項、第233條第1項前段、第203條
    分別定有明文。經查，本件損害賠償債務係以支付金錢為標
    的，為無確定期限之給付，亦未約定利率，既經原告起訴而
    送達刑事附帶民事起訴狀，惟被告迄未給付，被告應自刑事
    附帶民事起訴狀送達時起，負遲延責任，從而原告自得請求
    被告給付前述損害賠償債務依法定利率5%計算之遲延利息，
    而本件刑事附帶民事起訴狀繕本於111年2月17日送達被告（
    附民卷33頁），則依上開規定及說明，原告就請求被告給付
    前述損害賠償金額127,304元自刑事附帶民事起訴狀繕本送
    達翌日即111年2月18日起至清償日止，按年息5%計算之遲延
    利息，亦屬有據。
四、綜上所述，原告依侵權行為之法律關係，請求被告給付127,
    304元，及自刑事附帶民事起訴狀繕本送達翌日即111年2月1
    8日起至清償日止，按年息5%計算之利息，為有理由，應予
    准許。逾此範圍之請求，為無理由，應予駁回。　
五、本判決原告勝訴部分，係就民事訴訟法第427條第2項第12款
    訴訟適用簡易程序所為被告敗訴之判決，依民事訴訟法第38
    9條第1項第3款之規定，應依職權宣告假執行。至原告雖陳
    明願供擔保而聲請宣告假執行，僅為促請本院依職權宣告，
    附此敘明。至原告敗訴部分所為假執行之聲請，應予駁回。
六、本件事證已臻明確，兩造其餘攻擊防禦方法及所提證據，經
    本院審酌後，認與判決之結果不生影響，爰不逐一論述，附
    此敘明。
七、訴訟費用負擔之依據：民事訴訟法第79條。　　
中　　華　　民　　國　　111 　年　　11　　月　　25　　日
                  桃園簡易庭  法  官  陳柏嘉
以上為正本係照原本作成。
如不服本判決，應於送達後20日內，向本院提出上訴狀並表明上
訴理由，如於本判決宣示後送達前提起上訴者，應於判決送達後
20日內補提上訴理由書（須附繕本）。
如委任律師提起上訴者，應一併繳納上訴審裁判費。   
中　　華　　民　　國　　111 　年　　11　　月　　25　　日
                              書記官  石曉芸